臺灣高等法院臺南分院刑事判決　　　　95年度上訴字第1422號
　　上　訴　人
　　即　被　告　甲○○
　　指定辯護人　本院公設辯護人　乙○○
上列上訴人因強盜案件，不服臺灣台南地方法院九十四年度訴字
第一五四六號中華民國九十五年十一月八日第一審判決（起訴案
號：臺灣台南地方法院檢察署九十四年度偵字第四三五三、四九
七二、六二四一、六四三七號），提起上訴，本院判決如下：
    主      文
上訴駁回。
    事      實
一、甲○○於民國九十四年二月二十七日中午與丙○○（民國○○○年○月○日生）、戊○○等人一同搭乘李志誠所駕駛之
    車號五Ｗ—０八九一號自用小客車，前來臺南市遊玩，途中
    因巧遇丙○○之仇家，甲○○、丙○○、戊○○乃於臺南市
    ○○路公十一地下一樓停車場下車，戊○○並於上完廁所後
    ，先行通知李志誠將其載離該地下一樓停車場，另甲○○、
    丙○○二人則繼續逗留在該停車場。嗣於同日下午四時四十
    五分許，甲○○、丙○○二人見丁○○（民國○○○年○月
    ○○日生）獨自駕駛車號Ｃ九—七六九八號自小客車進入該
    地下停車場停車，其二人竟以共同之犯意，意圖為自己不法
    之所有，由甲○○攜帶其友人所有之一長約二十公分、塑膠
    材質製而質地堅硬之客觀上足對人之生命、身體、安全構成
    威脅之足以資為兇器用之玩具手槍一支，另丙○○則攜帶其
    所有之一長約三十公分、刀鋒銳利之客觀上亦足對人之生命
    、身體、安全構成威脅之足以資為兇器用之西瓜刀一把，二
    人乘丁○○停妥車輛打開車門之際，由甲○○持上開玩具手
    槍抵住丁○○之腹部，命丁○○交出現金，因丁○○拒不交
    出財物，甲○○遂以手摀住丁○○之眼、口，並將其拖下車
    ，而以此強暴之方式，至使丁○○不能抗拒，而後進入車內
    強取丁○○所有之手提袋（內有如附表所示之物品），另丙○○則持上開西瓜刀站立在丁○○所駕駛之自小客車車尾負
    責把風之工作，得手後，二人隨即逃出前開停車場，並聯繫
    不知情之李志誠駕車前來搭載。嗣因丙○○將附表所示之丁○○之行動電話插入其所有之0000000000號行動
    電話門號之ＳＩＭ卡使用後，經警調閱前開行動電話之通聯
    紀錄，並對丙○○所持用之行動電話執行通訊監察，始查獲
    上情。
二、案經臺南市警察局第二分局移送臺灣臺南地方法院檢察署檢
    察官偵查起訴。
    理      由
甲、証據能力方面：
一、按被告以外之人於偵查中向檢察官所為之陳述，除顯有不可
    信之情況者外，得為證據，刑事訴訟法第一百五十九條之一
    第二項定有明文。經查：証人丁○○於檢察官偵查中具結後
    所為之陳述，因檢察官原則上均能遵守法律規定，不致違法
    取供，且証人丁○○具被害人之身分，尤無對其以不法之方
    法取得違背其意志而為之陳述之必要，足見証人丁○○於偵
    查中經具結後向檢察官所為之陳述，應無顯有不可信之情況
    ，揆諸前開規定，其於偵查中經具結後向檢察官所為之陳述
    ，自得為証據。
二、次按被告以外之人於審判外之陳述，雖不符前四條之規定，
    而經當事人於審判程序同意作為證據，法院審酌該言詞陳述
    或書面陳述作成時之情況，認為適當者，亦得為證據。又當
    事人、代理人或辯護人於法院調查證據時，知有第一百五十
    九條第一項不得為證據之情形，而未於言詞辯論終結前聲明
    異議者，視為有前項之同意，刑事訴訟法第一百五十九條之
    五亦定有明文。經查：本件被告及檢察官於本院審理時對於
    証人葉志龍、翁國欽二人於警詢中之供述均表示同意作為証
    據（見本院卷第二一六頁筆錄），是本院審酌証人葉志龍、
    翁國欽二人於警詢中之陳述均係經其等同意接受詢問之情形
    下所為，並於筆錄製作完成交其等親閱內容，經其等確認無
    訛後始於筆錄上簽名，足見其二人之供述應已受合法可信之
    適當性保障，且係出於其等自由意思而為等作成時之一切情
    況，認為適當，爰將之列為証據。
三、末按被告以外之人於審判外向法官所為之陳述，得為証據，
    刑事訴訟法第一百五十九條之一第一項亦定有明文，惟上開
    得為證據之被告以外之人於審判外向法官所為之陳述，就本
    案被告而言，事實上均難期其於另案法官審判中有行使反對
    詰問權之機會，是於事實審法院審判實務中，遇有此類未能
    賦予被告行使詰問權之供述證據，即應訊明、曉諭被告或其
    辯護人是否聲請傳喚該被告以外之人，使被告或其辯護人針
    對該被告以外之人於審判外向法官所為之陳述，有補足行使
    反對詰問權之機會，惟詰問權係指訴訟上被告有在公判庭當
    面詰問證人，以求發現真實之權利，應認被告具有處分權，
    非不得由被告放棄對原供述人之反對詰問權，倘被告明示捨
    棄詰問者，應記明筆錄，以杜爭議（最高法院九十五年台上
    字第六六七五號判決參照）。經查：本件証人丁○○、戊○○二人業經本院於審判期日依法傳訊其二人到庭具結陳述，
    其中証人戊○○部分並經諭知被告及辯護人詰問（見本院卷
    第一四六頁筆錄），另証人丁○○部分則因被告臨時住院而
    未及詰問該証人，而僅諭知辯護人詰問（見本院卷第一七二
    頁筆錄），惟被告於本院審理時已表明放棄詰問証人丁○○
    ，並記明筆錄（見本院卷第二一六頁筆錄），足見本件已保
    障被告對証人丁○○、戊○○二人之反對詰問權，其二人於
    原審另案九十四年度訴字第六六九號案件審理中向法官所為
    之已具結之供述，應屬業經完足調查之証據，合先敘明。
乙、實體方面：
一、訊據上訴人即被告甲○○矢口否認有何犯行，辯稱：本件案
    發之日即民國九十四年二月二十七日當日下午，伊在台南縣
    佳里鎮參加廟會活動，伊並未與丙○○、李志誠、戊○○等
    人前來台南，亦未前往臺南市○○路公十一停車場，更未強
    取被害人丁○○之財物等語，經查：
  １、被告甲○○確有於民國九十四年二月二十七日下午隨同丙○○、李志誠、戊○○三人前往台南市○○路公十一地下
      一樓停車場乙節，業據證人即共同被告丙○○於原審及本
      院審理時證稱「（問：九十四年二月二十七日，你有無到
      臺南市○○路公十一號停車場？）答：有」、「（問：與
      何人同去？）答：戊○○、李志誠、甲○○」、「（問：
      當天為何要到臺南？）答：我們到臺南玩」、「（問：是
      何人邀集？）答：李志誠」、「（問：何人開車？）答：
      來時由李志誠開車」、「（問：甲○○在何處上車？）答
      ：我們四人在玉井鄉李志誠的遊戲場一同上車」、「（問
      ：該車子是何人的？）答：戊○○的」、「（問：到停車
      場後，何人下車？）答：我、甲○○、戊○○」、「（問
      ：行搶後，為何上李志誠的車？）答：李志誠打電話給我
      ，我回他。我叫李志誠來載我們」、「（問：行搶後，你
      們到夜市？）答：是，我們四人都有去」（以上見原審卷
      第一０一頁至第一０八頁筆錄）、「（問：九十四年二月
      二十七日下午四點多，你是否有與甲○○、李志誠、戊○○四人一起到台南市公十一停車場？）答：是的，確實共
      四人去那裡」、「（問：當天的小客車是戊○○的，而由
      李志誠駕駛？）答：是的」、「（問：車子有無開進停車
      場？）答；有的」、「（問：剛到停車場時，是否你、甲○○、戊○○三人先下車？）答：是的」、「（問：後來
      李志誠又把車開回載走戊○○？）答；是的」、「問：公
      十一的案子（按即本案）有幾人在場？答：在公十一時有
      四人即我、甲○○、戊○○、李志誠，當時我、甲○○、
      戊○○三人有下車，後來戊○○先走，．．．」（以上見
      本院卷第一三六頁、第一三七頁及第一四一頁筆錄）等語
      綦詳，此外參酌：、證人李志誠於原審審理時亦證稱「
      （問：被收押前，你有無與甲○○、丙○○一同出去過？
      ）答：有」、「（問：幾次？去何處？）答：印象有一次
      。一次去高雄，日期忘了。一次到臺南，就是犯本案這一
      次」、「（問：去臺南那一次，是否九十四年二月二十七
      日？）答：是」、「（問：為何到臺南？）答：也是到臺
      南逛，當時是元宵節左右，臺南有活動」、「（問：到臺
      南，何人開車？有何人一同前往？）答：我開車，同車有
      丙○○、甲○○、戊○○」、「（問：既然元宵節有活動
      ，為何車子停到臺南市○○路公十一號停車場？）答：因
      活動在孔廟，停車場在孔廟旁，所以停在該處」、「（問
      ：你車子有無停到臺南市○○路公十一號停車場？）答：
      有。我也將車開到停車場裡」、「（問：在臺南市○○路
      公十一號停車場發生何事？）答：丙○○說有遇到一部跟
      他有衝突的人所開的車停在停車場，他想盯他」、「（問
      ：是丙○○邀甲○○下車？）答：丙○○下車盯人，因我
      腳不方便，所以甲○○、丙○○、戊○○三人就下車，我
      將車開離停車場」、「戊○○打電話給我，要我去停車場
      載戊○○一人」、「甲○○、丙○○在中正路才上我的車
      」等語（以上見原審卷第一一一頁至第一一四頁筆錄），
      經核亦足以証明被告甲○○確有於民國九十四年二月二十
      七日下午隨同丙○○、李志誠、戊○○三人前往台南市○○路公十一地下一樓停車場。、証人戊○○於本院審理
      時亦証稱「（問：九十四年二月二十七日下午四點多，你
      是否與甲○○、李志誠、丙○○四人一起到台南市公十一
      停車場？）答：是的」、「（問：當時的小客車是你的，
      由李志誠駕駛？）答：是的」、「（問：車子有無開到停
      車場裡面？）答：有的」、「（問：剛到停車場時，是你
      、甲○○、丙○○三人下車？）答：是的，我們三人下車
      ，我去上廁所，他們二人到哪裡我不知道，我上完廁所就
      再上車睡覺」、「（問：後來李志誠又把車開回，把你載
      走？）答：是的」、「（問：你走時，被害人丁○○是否
      已經來了？）答：不知道，我上完廁所就聯絡李志誠來載
      我」等語（以上見本院卷第一四二頁至第一四四頁筆錄）
      ，另於原審九十四年度訴字第六六九號刑事案件審理時亦
      證稱「（問：公十一案件中，何人開車？）答：從玉井來
      時是我開的，進入市區後，是李志誠開車」、「（問：來
      臺南作何事？）答：好像是要來看燈會的」、「（問：你
      們到達公十一停車場的時間？）答：好像是下午」、「（
      問：公十一案件中，何時從玉井出發？）答：下午十二到
      一點左右，丙○○約我來臺南玩」、「（問：還有找什麼
      人？）答：車上就我、丙○○、李志誠、甲○○」、「（
      問：甲○○哪裡上車？）答：玉井」、「（問：你們在何
      處會合？）答：在李志誠的電動玩具店」、「（問：到公
      十一停車場之後，李志誠在何處？）答：丙○○看到一臺
      好像仇家的車，就說要去等仇家，於是找我們下車，我們
      下車之後，李志誠就說他不方便，就把車先開走了，我們
      等了好久都沒有來，我於是先去廁所，上完廁所回來覺得
      身體不舒服，我打電話給李志誠要他來載我，我就上車睡
      覺」、「（問：丙○○他們什麼時候才上車？）答：我不
      知道，我醒來時已經到夜市，他們找我要吃東西」、「（
      問：後來李志誠來載了丙○○等人之後就直接回玉井？）
      答：我醒的時候已經到小北夜市那裡，我們進去逛夜市吃
      東西，吃完就上車回玉井」等語（以上見原審九十四年度
      訴字第六六九號卷第二宗所附九十五年一月十九日審理筆
      錄第十五頁以下），經核亦足以証明被告甲○○確有於民
      國九十四年二月二十七日下午隨同丙○○、李志誠、戊○○三人前往台南市○○路公十一地下一樓停車場。、按
      被告甲○○與證人丙○○、李志誠、戊○○等人，其間並
      無任何過節、仇恨、糾紛、金錢往來或利害關係，衡情其
      等應無構陷被告甲○○之動機，況證人丙○○於民國九十
      四年一月至二月間曾涉犯多起強盜案件，其對於本身參與
      之犯罪時間、地點、共犯姓名、犯罪情節等均自承不諱，
      卻從未於其他強盜案件中提及被告甲○○有參與其他犯罪
      之情形，另證人李志誠、戊○○於本案或另案台灣台南地
      方法院九十四年度訴字第六九九號刑事案件偵查或審理時
      ，亦均未證述有親眼目睹或聽聞被告甲○○參與本件強盜
      丁○○財物之情形，而僅單純描述與被告甲○○於當日前
      往臺南市○○路公十一停車場之始末與經過而已乙節，亦
      有台灣台南地方法院九十四年度訴字第六九九號刑事判決
      二紙在卷可稽（附於本院卷第三十二頁至第四十八頁），
      足見證人丙○○應非為免除自己刑責而故意設詞誣攀被告
      甲○○，另証人李志誠、戊○○亦非為脫免罪責而故意虛
      偽證述至明，其等上開供述，應屬可信。－－－等情，足
      証被告甲○○於民國九十四年二月二十七日下午確有隨同
      丙○○、李志誠、戊○○三人前往案發現場即台南市○○
      路公十一地下一樓停車場之事實，應堪認定，被告甲○○
      辯稱其未於民國九十四年二月二十七日前往臺南市○○路
      公十一停車場等語，顯係卸責之詞，應不足採，合先敘明
      。
  ２、被告甲○○上開犯行業據證人即共同被告丙○○於原審及
      本院審理時證稱「（問：甲○○如何行搶？）答：我站在
      車後有看到」、「（問：甲○○行搶過程？）答：因為甲○○看到丁○○停車，我與甲○○就用跑的過去，甲○○
      就去開丁○○的車門，用手槍抵住她的大腿。甲○○行搶
      到皮包後我們二人就跑了」、「（問：是何人先看到丁○○停車？）答：甲○○。他先跑過去」、「（問：他跑過
      時，你人在何處？）答：也跑過去，站在丁○○車後」、
      「（問：你說甲○○的手槍是何顏色？）答：忘了。但我
      記得他將手槍抵住丁○○時說我只要錢，我不會傷害你」
      、「（問：丁○○當時是坐在椅子上，甲○○的姿勢為何
      ？）答：甲○○是半蹲的方式」、「（問：行搶時，甲○○手有無持手槍？）答：有」、「（問：你站在丁○○的
      車後做何事？）答：甲○○與丁○○在拉扯，丁○○喊搶
      劫，但我們已經跑很遠了」、「（問：皮包內有何東西？
      ）答：要問甲○○。他從皮包裡面拿出來時，我有看到行
      動電話，我就把它拿來用」、「（問：你陳述甲○○從皮
      包裡面拿出來時，你看到行動電話，就把它拿來用，當時
      的時間）答：當天下午四、五點行搶完後我們繼續逛，在
      夜市途中，甲○○打開皮包，我看到手機，就拿起來用」
      （以上見原審卷第一０四頁至第一０八頁筆錄）、「（問
      ：公十一那件是否確實沒有帶西瓜刀？）答：我剛剛講錯
      ，公十一這件我有帶西瓜刀，．．．」、「（問：西瓜刀
      是否你在台南市買的？）答：是的」、「（問：西瓜刀多
      長？）答：約三十公分長」、「（問：玩具槍何來？）答
      ：在我朋友的店裡拿的，是他小孩在玩的玩具手槍，是打
      ＢＢ彈的，是塑膠材質」、「（問：是何人把被害人打傷
      的？）答：甲○○」（以上見本院卷第一三八頁及第一三
      九頁筆錄）等語綦詳，另被害人丁○○被強行取走之如附
      表編號２號所示之手機確係由丙○○使用乙節，亦有通訊
      資料二紙在卷可稽（附於本院卷第二０五頁及第二０六頁
      ），此外參酌：、證人即被害人丁○○於九十四年四月
      八日檢察官偵查中亦具結證稱「（問：當天情形？）答：
      當天下午四點四十五分我開車到公有停車場停車，我本來
      車窗是打開，我要下車把車窗關起來要下車，打開車門有
      二個男生走過來說小姐，我問有事情嗎，就有一個男子拿
      槍抵著我的腹部，只有距離二、三公分，拿槍的人叫我把
      錢拿出來，我回答死也不給你，我就大喊，另一個男子站
      在旁邊看，他手上有無拿東西我沒有看，拿槍的叫我開車
      ，我就不要，拿槍的人就從兩手摀住我嘴、眼，我手上拿
      遙控器就按警報聲，後來有路人在看，他就把我抓下車，
      我大喊搶東西，但都沒有人幫忙，我包包放在右前座，拿
      槍的人就自己進去搶皮包，他身上有穿外套，我就拉住他
      的衣服大叫搶東西，他就用手打我臉好幾下，我就臉腫起
      來，他就從友愛路出口跑掉，．．．他們二人都是從友愛
      街出口跑的，我皮包內有將近八千元（按應係七千六百元
      ）、一隻手機、一些証件（按即身分証、健保卡、學生証
      、駕駛執照及台新銀行信用卡）」、「（問：在庭的被告
      二人是否當天搶你東西的人？）答：我看過丙○○，他當
      天是站在旁邊，沒有注意他手上有無拿東西，我沒有看過
      李志誠」等語（見九十四年偵字第四三五三號偵訊卷第一
      四三頁及第一四四頁筆錄），嗣於原審另案九十四年訴字
      第六六九號刑事案件民國九十五年二月二十二日審理時亦
      具結證稱「（問：你當天停車在公十一地下停車場？）答
      ：是的」、「（問：車子開進去之後，過了多久，有人來
      搶你？）答：我下去停車場到我停好車要走時，大約五分
      鐘，我打開車門準備出去，他們就出來，說小姐，我問他
      們有什麼事情，他們就拿槍對著我說要搶」、「（問：九
      十四年二月二十七日案發當日，多少人靠近你的車和人？
      ）答：二個」、「（問：當時搶你的人，手上拿著何兇器
      ？）答：有一個拿著槍，對著我的腹部，另一個站在旁邊
      看」、「（問：有沒有人打你的臉或身體其他部位？）答
      ：他們搶完要走的時候，我抓住那個人的外套，那個人便
      用手肘撞我的下巴，使我的嘴角流血，我不確定是拿槍那
      個人還是沒有拿槍那個人」、「（問：二個人的長相是否
      有印象？）答：不是很確定」等語（見原審九十四年訴字
      第六六九號卷第三宗第一頁及第二頁筆錄），繼於本院審
      理時復具結証稱「（問：九十四年二月二十七日下午四點
      多，你在台南市公十一停車場的地下一樓，是否有二個人
      強行拿走你的皮包？）答：是的」、「（問：當時該二名
      歹徒拿何兇器？）答：當時我看到有一個拿短槍押著我，
      另外一個站在旁邊，好像是在把風，那個站在旁邊的人我
      沒有看到他手裡有拿東西」、「（問：你所謂的短槍是何
      樣式？）答：銀色的短手槍，約二十公分左右」、「（問
      ：該槍是真槍或是假槍？）答：不清楚」、「（問：當時
      是否拿槍的歹徒，拿槍抵住你的腹部，叫你將錢拿出來，
      你拒絕，他就用手摀住你的眼睛、嘴巴，並把你抓下車？
      ）答：是的」、「（問：你的皮包是否放在右前座，被歹
      徒拿走？）答：是的，他將我拖下車後再伸進去拿的」、
      「（問：歹徒如何拿皮包？）答：當時他將我拉下車後，
      就從駕駛座的門伸手進去拿」、「（問：是不是你拿皮包
      打歹徒，皮包才被搶走？）答：不是」、「（問：何時被
      打傷？）答：被搶完之後我過去與他扭扯時被打傷的」、
      「（問：歹徒是否二人？）答：是的」等語（見本院卷第
      一六八頁至第一七０頁筆錄），足見証人即被害人丁○○
      就其被害情節及本件共犯確有「二人」所為之供述，經核
      亦與証人即共犯丙○○就本件案發之經過及案發當時現場
      僅有伊與甲○○「二人」所為之供述相互符合。、証人
      丙○○於本院訊問時復証稱「（問：剛到停車場時，是否
      你、甲○○、戊○○三人先下車？）答：是的」、「（問
      ：後來李志誠又把車開回載走戊○○？）答：是的」、「
      （問：戊○○走時，丁○○是否已經來了？）答：還沒有
      」等語（見本院卷第一三七頁及第一三八頁筆錄），另証
      人戊○○於本院訊問時亦証稱「（問：剛到停車場時，是
      你、甲○○、丙○○三人下車？）答：是的，我們三人下
      車，我去上廁所，他們二人到哪裡我不知道，我上完廁所
      就再上車睡覺」、「（問：後來李志誠又把車開回，把你
      載走？）答：是的」、「（問：你為何要先走？）答：因
      我人不舒服」、「（問：你走時，被害人丁○○是否已經
      來了？）答：不知道，我上完廁所就聯絡李志誠來載我」
      、「（問：你上車後多久，甲○○、丙○○才上車？）答
      ：不知道，當時我在睡覺」等語（見本院卷第一四三頁及
      第一四四頁筆錄），即證人李志誠於原審審理時亦證稱「
      （問：到臺南，何人開車？有何人一同前往？）答：我開
      車，同車有丙○○、甲○○、戊○○」、「（問：是丙○○邀甲○○下車？）答：．．因我腳不方便，所以甲○○
      、丙○○、戊○○三人就下車，我將車開離停車場」、「
      （問：何時他們三人再上車？）答：．．．戊○○打電話
      給我，要我去停車場載戊○○一人」、「（問：甲○○、
      丙○○在何時和地點上車？）在中正路才上我的車」等語
      （見原審卷第一一二頁至第一一四頁筆錄），足見依証人
      丙○○、戊○○、李志誠三人上開供述，本件在系爭公十
      一地下停車場下車之人雖有丙○○、戊○○、甲○○三人
      ，惟於被害人丁○○抵達該停車場前，戊○○一人已先行
      離開，迨被害人丁○○抵達系爭停車場時，現場只剩丙○○、甲○○二人乙節，亦堪認定。－－－等情，足証本件
      依被害人丁○○所述共犯既有二人，另依証人丙○○、戊○○、李志誠三人所述，本件在系爭公十一地下停車場下
      車之人雖有丙○○、戊○○、甲○○三人，惟於被害人丁○○抵達該停車場前，戊○○一人已先行離開，迨被害人
      丁○○抵達系爭停車場時，現場則只剩丙○○、甲○○二
      人等情節判斷，証人即共犯丙○○上開供述，顯無瑕疵，
      且與事實相符，其上開供述，自足資為被告甲○○論罪科
      刑之依據，被告甲○○辯稱伊並未前往臺南市○○路公十
      一停車場，亦未強取被害人丁○○之財物等語，應屬卸責
      之詞，應不足採。
  ３、雖被告辯稱案發之日即民國九十四年二月二十七日當日下
      午伊在台南縣佳里鎮參加廟會活動等語，並舉証人朱文隆
      及提出其於民國九十四年二月二十七日在台南縣佳里鎮參
      加廟會活動之照片四紙為証。惟查：証人朱文隆於本院審
      理時固証稱「（問：甲○○為何參加？）答：我請他來幫
      忙抬轎，因為抬轎的分二班，要有人輪替，當時抬轎的有
      二十幾人，一班約十個人左右」、「（問：這二十幾個人
      是否從頭到尾都有參加？）答：是的」等語（見本院卷一
      五０頁及第一五一頁筆錄），惟其後則証稱「（問：被告
      在這三天是否確實都有在場抬神轎？）答：我們廟裡派有
      一百多名去，當時我在佳里有也一些雜務要處理，無法整
      天注意他有沒有都在場，這要問轎班的負責人比較清楚」
      、「（問：抬轎的人如果休息後，離開隊伍你是否知情？
      ）答：不知道，我們廟裡有一百多人去我沒有辦法注意到
      這些」、「（問：抬轎的人是否到某定點時有點名？）答
      ：沒有，現場人山人海沒有辦法點名」等語（見本院卷第
      一五一頁及第一五二頁筆錄），足見証人朱文隆雖能証明
      被告甲○○確有參加民國九十四年二月二十七日在台南縣
      佳里鎮之廟會活動，惟卻無法証明被告始終均在場參加該
      次廟會活動而未離開佳里鎮，是証人朱文隆之証詞顯不足
      資為被告有利之依據。次查：被告提出之系爭照片四紙，
      其上僅有拍照之日期而無拍照之時間，另証人朱文隆復証
      稱「早上三點多起床出發，五點到佳里鎮，到佳里鎮後就
      在那邊吃、住都聽他們安排，我們廟包括宋江陣及轎班及
      一些幹部共派了一百多人前往」、「（問：這四張相片拍
      攝的時間是在上午或是下午？）答：我沒有辦法確定」等
      語（見本院卷第一五０頁及第一五三頁筆錄），足見該次
      廟會活動於當日上午五時許即已抵達台南縣佳里鎮，衡情
      系爭照片四紙自有可能於上午所拍攝，是系爭照片四紙仍
      不足証明被告於案發之時即民國九十四年二月二十七日下
      午四至五時許確在台南縣佳里鎮參加廟會活動之情事至明
      。是綜上所述，系爭照片四紙及証人朱文隆之証詞均不足
      資為被告有利之依據，被告辯稱案發之日即民國九十四年
      二月二十七日當日下午伊在台南縣佳里鎮參加廟會活動等
      語，應屬無據，應不足採。
  ４、又証人即被害人丁○○於民國九十四年四月十一日檢察官
      偵查中雖具結證稱「上次那一位沒有戴眼鏡，眼睛比較大
      ，他們二人（強盜之二人）都未戴眼鏡，身高差不多，年
      紀約三、四十歲，與當庭這位差不多，我印象中他們皮膚
      都不錯，印象中好像不是當庭這一位（即被告甲○○）搶
      我的」等語（見九十四年偵字第四三五三號偵訊卷第一五
      四頁筆錄），惟查：証人丁○○上開供述非但與前開調查
      結果認被告甲○○確有參與本件犯行之情形不符，且証人
      丁○○於本院審理時業已解釋証稱「問：你在九十四年四
      月十一日檢察官偵訊時，你說印象中好像不是當庭這一位
      （指甲○○）搶我的，這是何意思？答：我的意思是說我
      被搶時已經驚嚇過度，我也不知道何人搶我的，我不確定
      所以不能指認他，歹徒是否甲○○我也不知道」等語綦詳
      （見本院卷第一七０頁筆錄），是本院審酌證人丁○○於
      強盜過程之數分鐘時間，方與歹徒接觸，期間更遭歹徒以
      手摀住嘴、眼及拉扯身體等暴力相加，衡情其於驚嚇中自
      難認清歹徒之相貌，足見其於本院審理時所為之上開解釋
      ，應與常情無違，是其於上開偵訊中所為之供述，自不足
      資為被告有利之依據，併此敘明。
  ５、查証人戊○○於本院及原審另案審理時業已証稱伊下車後
      先行上廁所，後因身體不適，乃聯絡李志誠前來搭載伊，
      伊上車後即在車上睡覺，伊不知甲○○、丙○○在何處，
      公十一停車場之案件，伊不知情等語，另證人李志誠於原
      審審理時亦證稱伊搭載甲○○、丙○○、戊○○在公十一
      停車場下車後，旋即駛離，嗣因接獲戊○○電話乃前往停
      車場搭載戊○○一人，而後再在台南市○○路搭載丙○○
      、甲○○，伊前往公十一停車場係因丙○○要盯仇人，伊
      不知在公十一停車場發生何事等語（見原審卷第一一０頁
      至第一一七頁筆錄），即証人丙○○於本院審理時亦已明
      確証稱「（問：剛到停車場時，是否你、甲○○、戊○○
      三人先下車？）答：是的」、「（問：後來李志誠又把車
      開回載走戊○○？）答：是的」、「（問：戊○○走時，
      丁○○是否已經來了？）答：還沒有」、「（問：公十一
      停車場這件搶案，李志誠與戊○○兩人是否知情？）答：
      搶完之後上車時，他們應該就知道我們去搶丁○○，因為
      我們有拿皮包，搶之前他們應該不知道，因為那是甲○○
      臨時起意要行搶的」等語（見本院卷第一三六頁至第一四
      ０頁筆錄），此外參酌証人李志誠、戊○○二人於本案或
      原審另案九十四年度訴字第六六九號強盜案件中均否認有
      參與本件犯行，另證人即被害人丁○○亦證述案發時共犯
      僅有二人在場等情，足証本件犯行應僅係被告甲○○與証
      人丙○○二人所為至明，是自難僅憑共犯丙○○於警詢中
      或原審另案審理中曾片面指稱証人李志誠、戊○○二人知
      情或參與本件犯行，即遽認証人李志誠、戊○○二人亦參
      與本件犯行。次查：証人丙○○於本院審理時固証稱「（
      問：前往台南市公十一停車場之前，在車上時你是否有說
      『賺錢太慢，要去搶』？）答：應該有講」等語（見本院
      卷第一三六頁筆錄），另証人戊○○於本院審理時亦証稱
      「（問：前往公十一停車場之前，在車上丙○○是否有說
      『賺錢太慢，要去搶』你回答『去搶不好，會被關很久』
      ？）答：有的」等語（見本院卷第一四三頁筆錄），惟查
      ：証人丙○○其後復証稱「（問：當時其他三人有沒有聽
      到該話？）答：當時車上有四人，我與甲○○坐後座，甲○○應該有聽到，李志誠在駕駛，戊○○在睡覺不知道他
      們有沒有聽到」、「（問：他們三人聽到這話有做何反應
      ？）答：沒有」、「（問：當時你們四人，在車上是否已
      經決定好要搶劫他人財物？）答：沒有」等語（見本院卷
      第一三六頁及第一三七頁筆錄），另証人戊○○亦証稱「
      （問：他講完這話之後其他人的反應如何？）答：因為當
      時我坐丙○○的旁邊有聽到，其他人有沒有聽到我不知道
      」、（問：你們當時是否已經決定要搶劫他人財物？）答
      ：沒有」等語（見本院卷第一四三頁筆錄），足証証人丙○○於車上雖曾言及「賺錢太慢，要去搶」等語，另証人
      戊○○亦確曾回稱「去搶不好，會被關很久」等語，惟查
      上開供述僅足以証明証人丙○○個人曾提議搶劫他人財物
      而已，並不足以証明証人李志誠、戊○○二人亦有參與本
      件犯行之犯意或行為至明，至系爭車號五Ｗ－０八九一號
      小客車雖登記為戊○○之母龐江月里名下（見警訊卷第二
      宗第九十九頁所附車籍資料），經核亦僅足以証明戊○○
      提供系爭車輛供大夥前來台南市遊玩而已，亦不足以証明
      証人戊○○或李志誠就本件犯行有何犯意之聯絡或行為之
      分擔。是綜上所述，公訴意旨認被告甲○○所犯強盜罪有
      刑法第三百二十一條第一項第四款結夥三人以上之加重情
      形，容有未洽，併此敘明。
  ６、又証人丙○○於本院審理時業已証稱「甲○○有拿玩具槍
      」、「玩具槍是小孩玩的玩具槍，是塑膠材質」、「我剛
      剛講錯，公十一這件我有帶西瓜刀，．．．」、「（問：
      西瓜刀是否你在台南市買的？）答：是的」、「（問：西
      瓜刀多長？）答：約三十公分長」等語明確（見本院卷第
      一三八頁及第一三九頁筆錄），另証人丁○○於本院審理
      時亦証稱「（問：當時該二名歹徒拿何兇器？）答：當時
      我看到有一個拿短槍押著我，．．．」、「（問：你所謂
      的短槍是何樣式？）答：銀色的短手槍，約二十公分左右
      」、「（問：該槍的材質？）答：我沒有注意到」、「（
      問：該槍是真槍或是假槍？）答：不清楚」等語（見本院
      卷第一六八頁及第一六九頁筆錄），是綜合証人丙○○、
      丁○○二人上開供述，亦堪認被告甲○○與共犯丙○○二
      人確有攜帶一長約三十公分之西瓜刀及一長約二十公分之
      塑膠材質製之玩具槍犯本件強盜犯行，併此敘明。
  ７、又証人江志賢於原審審理時業已証稱「被害人丁○○之手
      機係丙○○借給伊使用的」等語綦詳（見原審卷第一一九
      頁筆錄），另証人翁國欽於警詢中亦供稱「係丙○○說被
      害人之手機在江志賢手裡，所以我向江志賢要回來給丙○○的哥哥陳重光，後來陳重光把他丟掉了」等語（見本院
      卷第一九九頁至第二０二頁所附警詢筆錄），另証人即被
      害人丁○○於本院訊問時亦証稱「（問：是否江志賢賠償
      你手機損失壹仟五百元？）答：是的」等語（見本院卷第
      一七二頁筆錄），另証人葉志龍於警詢中亦証稱「（問：
      丙○○指稱甲○○當時作案所使用槍械係甲○○向你借取
      ，是否有其情事？）答：不是」等語（見本院卷第一九四
      頁所附警詢筆錄），即証人丙○○於本院訊問時亦証稱「
      （問：後來你將被害人手機借給江志賢？）答：是的」、
      「（問：玩具槍何來？）答：在我朋友的店裡拿的」等語
      （見本院卷第一三九頁及第一四０頁筆錄），足見証人丙○○確係將被害人丁○○之手機交予江志賢，而非交予被
      告甲○○及供本件犯罪所用之玩具槍應係証人丙○○所提
      供，而非被告甲○○所提供之事實，應堪認定。雖証人丙○○先前曾供稱將被害人丁○○之手機交予被告甲○○使
      用及供本件犯罪用之玩具槍係被告甲○○向葉志龍所借取
      等語，而與前開調查所得不符，惟証人丙○○就被告甲○○確有參與本件犯行等基本事實所為之供述則無岐異，且
      與事實相符，是自難因部分供述前後不符，即遽認其全部
      供述均不足採，併此敘明。
  ８、是綜上所述，被告罪証已明確，所辯均屬卸責之詞，均不
      足採，其上開犯行，洵堪認定。
三、按行為後法律雖有修正，但其內容僅係形式上做文字之修正
    ，或僅係將法理明文化，或僅係易動法條項次時，因未涉及
    犯罪構成要件或處罰內容之變更，自非屬法律之變更，而無
    依刑法第二條第一項之規定予以比較新舊法之必要，惟修正
    後之內容如客觀上已涉及犯罪構成要件或處罰內容等實質上
    變更時，即屬法律之變更，而應依刑法第二條第一項之規定
    比較新舊法。至比較結果，如修正後之內容，依行為人所犯
    個案具體主觀上比較結果，認並無有利之情形時，依刑法第
    二條第一項前段之規定，即應適用舊法即行為時法，如有利
    於行為人時，則應依刑法第二條第一項後段之規定，適用新
    法即裁判時法，足見應否適用刑法第二條第一項之規定比較
    新舊法，應取決於修正後法條之實質內容，於客觀上是否已
    有變更為依據，而非取決於是否有利於行為人，至於究竟應
    適用行為時法或裁判時法，始應就行為人所犯個案做具體主
    觀上之比較以判斷新法是否有利於行為人，如新法有利於行
    為人，則應適用新法即裁判時法，如新法並無有利於行為人
    之情形時，則應適用舊法即行為時法。查被告行為後，於民
    國九十四年二月二日修正公布之刑法第二十八條已由原先之
    「二人以上共同實施犯罪之行為者，皆為正犯」，修正為「
    二人以上共同實行犯罪之行為者，皆為正犯」，並自民國九
    十五年七月一日施行，足見修正後刑法第二十八條之規定，
    已將陰謀共同正犯及預備共同正犯，排除在共同正犯之範疇
    之外，新舊法就共同正犯之範圍顯已有所變動，而非僅屬純
    文字修正，揆諸前開說明，自有新舊法比較適用之問題（參
    照最高法院九十六年台上字第九三四號判決及九十六年台上
    字第一三二三號判決）。是本院審酌被告之行為無論依新法
    或舊法之規定，均屬共同正犯，足見新法並無有利於被告之
    情形，依民國九十五年七月一日施行之刑法第二條第一項前
    段之規定，自應適用行為時法即民國九十五年七月一日修正
    施行前刑法第二十八條之規定，合先敘明。
四、次按一般西瓜刀，其刀鋒均屬銳利，另以塑膠材質製之玩具
    槍，其質地亦屬堅硬，二者在客觀上均足以對人之生命、身
    體、安全構成威脅，均屬足以資為兇器用之物，乃被告甲○○與丙○○二人竟以共同之犯意，意圖為自己不法之所有，
    由甲○○攜帶一長約二十公分、塑膠材質製而質地堅硬之客
    觀上足對人之生命、身體、安全構成威脅之足以資為兇器用
    之玩具手槍一支，另丙○○則攜帶一長約三十公分、刀鋒銳
    利之客觀上足對人之生命、身體、安全構成威脅之足以資為
    兇器用之西瓜刀一把犯本件強盜犯行，因而有刑法第三百二
    十一條第一項第三款攜帶兇器之情形，核其所為係犯刑法第
    三百三十條第一項之攜帶兇器加重強盜罪，其與丙○○間，
    互有犯意之聯絡及行為之分擔，為共同正犯。又本件依前所
    述，並無任何積極証據足資証明証人李志誠、戊○○二人亦
    參與本件犯行，是公訴意旨認被告甲○○所犯加重強盜罪有
    刑法第三百二十一條第一項第四款結夥三人以上之加重情形
    ，容有未洽，併此敘明。
五、原審適用民國九十五年七月一日施行之刑法第二條第一項前
    段、第三百三十條第一項（贅引第三百二十一條第一項第三
    款）、民國九十五年七月一日施行前刑法第二十八條之規定
    ，審酌被告於民國九十三年間，曾因傷害案件，經臺灣高雄
    地方法院於民國九十三年十二月三十一日判處拘役四十日，
    緩刑二年，緩刑期間交付保護管束確定，有臺灣高等法院被
    告前案紀錄表及臺灣臺南地方法院檢察署刑案資料查註紀錄
    表各一件在卷可稽，竟於青壯時期，不思循正當途徑，憑己
    之勞力賺取所需，而恣意強取獨行女子財物，因而於緩刑期
    間再犯本件有期徒刑以上之罪，犯罪結果造成被害人精神上
    及財物上之損害，且嚴重破壞社會治安，惡性重大，犯後飾
    詞狡辯毫無悔意及其與共犯丙○○間之行為分擔態樣、參與
    程度、所得財物非鉅等一切情狀，量處被告有期徒刑八年六
    月，另供本件犯罪用之西瓜刀及玩具手槍均非違禁物，其中
    西瓜刀業已丟棄，另玩具手槍則非被告或共犯丙○○所有等
    情，業據証人丙○○証述明確（見本院卷第一三九頁筆錄）
    ，爰均未諭知沒收，認事用法，經核並無不合，被告上訴意
    旨否認犯罪，指摘原判決不當，非有理由，應予駁回。
六、另被告於民國九十四年三月三日下午三時五十分許，在台南
    縣玉井鄉○○街一六六號住處房間內，因向其母吳滿索討新
    台幣五百元未果，乃意圖為自己不法之所有，先以「要殺死
    其孫女胡慈軒」等語脅迫吳滿，繼又以手強勒吳滿之脖子，
    至使吳滿昏倒不能抗拒後，逕行自吳滿褲子口袋中強行取走
    吳滿皮包內之現金一千八百元及健保卡一張之犯行，經核與
    本件犯行雖隔四日，惟查：被告於民國九十四年三月三日之
    犯行，係因向其母吳滿索討金錢未果後，始起意強行取走其
    母吳滿之財物，足見該次犯行應係臨時起意而為，已難認該
    次犯行與本件犯行係自始均在一個預定犯罪計劃以內，而出
    於主觀上始終同一犯意之進行而為，且該次犯行實施之對象
    為與其有親屬關係之母親，實施之人數僅其一人單獨為之，
    犯罪之手段亦係徒手為之，而本件犯行實施之對象則為與其
    無親屬關係之陌生人，實施之人數則為二人共同為之，另犯
    罪之手段則係攜帶兇器為之，足見該次犯行與本件犯行無論
    係實施之對象、人數、或手段均有所不同，自難認係基於概
    括犯意而為，是該次犯行與本件犯行難認有連續犯之裁判上
    一罪關係，併此敘明。
丙、據上論斷，應依刑事訴訟法第三百六十八條判決如主文。
本案經檢察官張太龍到庭執行職務。
中　　華　　民　　國　　96　　年　　6 　　月　　20　　日
                          台灣高等法院台南分院刑事第四庭
                                  審判長法 官   吳 志 誠
                                        法 官   陳 珍 如
                                        法 官   羅 心 芳
以上正本證明與原本無異。
如不服本判決，應於收受本判決後十日內向本院提出上訴書狀。
其未敘述上訴理由者並得於提起上訴後十日內向本院補提理由書
狀（均須按他造當事人之人數附繕本）「切勿逕送上級法院」。
　　　　　　　　　　　　　          　　書記官  周 美 莉
中　　華　　民　　國　　96　　年　　6 　　月　　21　　日
參考法條
中華民國刑法第330條第1項
（加重強盜罪）
犯強盜罪而有第 321 條第 1 項各款情形之一者，處 7 年以上有
期徒刑。
 附表：丁○○手提袋內之財物
┌──┬───────┬────┬─────┐
│編號│物  品  名  稱│數   量 │備註      │
├──┼───────┼────┼─────┤
│ 1  │現金          │約新臺幣│朋分花用  │
│    │              │7，600元│          │
├──┼───────┼────┼─────┤
│ 2  │OKWAP牌行動電 │1支     │丙○○將左│
│    │話機（序號3508│        │揭SIM卡丟 │
│    │0000000000，內│        │棄後，插入│
│    │含0000000000號│        │其所持用之│
│    │SIM卡1張）    │        │0000000000│
│    │              │        │號行動電話│
│    │              │        │SIM卡，嗣 │
│    │              │        │又交給江志│
│    │              │        │賢使用    │
├──┼───────┼────┼─────┤
│ 3  │身分證        │1張     │未據扣案  │
├──┼───────┼────┼─────┤
│ 4  │健保卡        │1張     │同上      │
├──┼───────┼────┼─────┤
│ 5  │學生證        │1張     │同上      │
├──┼───────┼────┼─────┤
│ 6  │駕駛執照      │1張     │同上      │
├──┼───────┼────┼─────┤
│ 7  │臺新銀行信用卡│1張     │同上      │
└──┴───────┴────┴─────┘
